【裁判字號】    89,上,1069
【裁判日期】    900622
【裁判案由】    損害賠償
【裁判全文】
臺灣高等法院民事判決  八十九年度上字第一○六九號
    上  訴  人  甲○○
    被 上訴 人  欣安交通股份有限公司
    法定代理人  周灑芬
    複  代理人  邱淑萍
右當事人間損害賠償事件，上訴人對於中華民國八十九年八月十一日臺灣新竹地方法
院八十八年度訴字第三○二號第一審判決提起上訴，本院判決如左：
    主      文
上訴駁回。
第二審訴訟費用由上訴人負擔。
    事      實
甲、上訴人方面：
一、聲明：
（一）原判決廢棄。
（二）被上訴人在第一審之訴及假執行之聲請均駁回。
二、陳述：與原判決記載相同，茲引用之。
三、證據：除援用原審之立證方法外，並補提出運輸日報表為證，暨聲請訊問證人夏
    金裕、徐美香、宋錦璋。
乙、被上訴人方面：
一、聲明：上訴駁回。
二、陳述：與原判決記載相同，茲引用之。
三、證據：援用原審之立證方法。
    理      由
一、本件被上訴人主張：上訴人係被上訴人公司僱用之司機，於民國（下同）八十七
    年九月五日駕駛被上訴人公司所有貨櫃車至訴外人榮德金屬企業股份有限公司（
    下稱榮德公司）載運貨櫃一只（下稱系爭貨櫃），內裝有併木機二台、輸送機三
    台、磨砂機三台、滾台一台、鋸台二台、集塵機一套、油壓機一台、車床一台、
    上膠機一台、裁斷機二台、砂布五箱及四面刨工作桌一台（下稱系爭貨物），詎
    上訴人竟未依被上訴人公司之調度將系爭貨櫃運送至基隆貨櫃場存放，而任意放
    置在新竹湖口工業區○○○○路旁，致系爭貨櫃連同系爭貨物失竊（按系爭貨櫃
    嗣已尋獲），系爭貨物價值新台幣（下同）四百餘萬元，惟經被上訴人與訴外人
    榮德公司協議後，訴外人榮德公司同意被上訴人賠償三百四十萬元，被上訴人已
    交付分別由訴外人李清貴、張秋蘭簽發之支票交由訴外人榮德公司如期兌領完畢
    等情，爰依民法第一百八十八條第三項規定，求為命上訴人給付三百四十萬及如
    原判決主文所示法定遲延利息之判決。
    上訴人則以：八十七年九月五日適逢中元節，上訴人為返回新竹家中祭拜，乃經
    被上訴人同意暫先將系爭貨櫃放置在前開失竊地點，擬於翌（六）日再運至基隆
    貨櫃場存放，上訴人並無何過失，自不負侵權行為責任；又報案紀錄所記載之失
    竊貨物並未記載在裝櫃清單，係訴外人榮德公司事後片面之指訴，顯不真實；又
    被上訴人係依據其與訴外人榮德公司間之和解契約賠償訴外人榮德公司，自無從
    依侵權行為之法則，向上訴人求償等語，資為抗辯。
二、經查被上訴人主張上訴人係伊公司僱用之司機，於八十七年九月五日駕駛伊公司
    所有貨櫃車至訴外人榮德公司載運系爭貨櫃，上訴人將系爭貨櫃放置在新竹湖口
    工業區○○○○路旁，致系爭貨櫃連同其內貨物失竊之事實，業據其提出新竹縣
    警察局竹北分局新工派出所受理各類案件紀錄表及調查筆錄為証（見原審訴字卷
    二四九至二五二頁），且為上訴人所不爭執，自堪信為真實。
三、被上訴人另主張系爭貨櫃內裝有系爭貨物，上訴人就系爭貨物之失竊有過失等語
    ，雖為上訴人所否認，並以前開情詞置辯。惟查：
  (一)證人即曾擔任被上訴人公司之司機陳泰豪、陳洪鑫均一致證稱，若欲將運送之貨
    櫃暫放他處，須經被上訴人公司同意，並由被上訴人公司指示放置地點等語（見
    原審訴字卷三三至三四、一五三至一五五頁），足見上訴人若欲將運送之系爭貨
    櫃暫放他處，須經被上訴人公司同意，並由被上訴人公司指示放置地點。雖上訴
    人抗辯八十七年九月五日適逢中元節，伊為返回新竹家中祭拜，乃經被上訴人同
    意暫先將系爭貨櫃放置在前開失竊地點，擬於翌（六）日再運至基隆貨櫃場存放
    云云，惟為被上訴人所否認，而上訴人就此有利於己之事實復不能舉證以實其說
    ，則上訴人擅自於當日在途中將系爭貨櫃放置在前開失竊地點，擬放置一日，已
    有過失。雖證人陳洪鑫證稱伊曾於系爭貨櫃失竊後之八十七年九月三十日依被上
    訴人公司之指示將貨櫃放置在前開失竊地點云云（見原審訴字卷一五三頁背面、
    一五四頁背面），惟經核閱証人陳洪鑫所填寫八十七年九月三十日之運輸日報表
    ，其中貨主「富高」之暫停處雖原記載為「湖口」，惟已塗改記載為「芎林」（
    見原審訴字卷二六一頁証物袋），而該塗改字跡確屬証人陳洪鑫之字跡，亦經送
    請內政部警政署刑事警察局鑑定屬實，有該局八十九年三月十七日刑鑑字第三二
    六二七號鑑驗通知書可稽（見原審訴字卷二五九頁），足見證人陳洪鑫證稱被上
    訴人於八十七年九月三十日尚指示伊將貨櫃放置在前開失竊地點云云，顯非真實
    ；再參以上訴人就被上訴人所主張上訴人明知前開系爭貨櫃放置地點在之前即曾
    發生貨櫃失竊情事之事實，亦不爭執，竟疏未注意，仍將系爭貨櫃卸放在該地點
    ，致系爭貨物失竊，尤有過失。
  (二)被上訴人所主張系爭貨櫃內裝有系爭貨物之事實，已據其提出裝櫃清單、估價單
    、訴外人榮德公司出具之證明書及訂貨合約為證（見原審訴字卷二七、八一至八
    二、二二一至二二二頁），並經証人即訴外人榮德公司之負責裝置系爭貨櫃人吳
    喜良證述屬實（見原審訴字卷二○三至二○六、二二八至二三○頁）；即上訴人
    於報案時亦指稱系爭貨櫃內所裝貨物為木工機器十七件，有新竹縣警察局竹北分
    局新工派出所受理各類案件紀錄表可稽（見原審訴字卷二五○頁），與上開裝櫃
    清單之記載相符，應認被上訴人所為此部分之主張，亦屬可取。
  (三)系爭貨物之價值依估價單之記載為三百五十四萬八千元（見原審訴字卷二七頁）
    ，另經被上訴人送請訴外人華商公證股份有限公司就系爭貨物進行市場價格調查
    結果：訴外人奕展有限公司之報價為五百四十二萬元，訴外人健忠機械工業有限
    公司之報價為五百十三萬五千元，訴外人太雅機械工業股份有限公司之報價為五
    百八十一萬二千元（見原審訴字卷一九四至一九六頁），則被上訴人主張系爭貨
    物之價值超過伊賠償訴外人榮德公司之三百四十萬元，亦屬可取。
  (四)被上訴人所主張伊為賠償訴外人榮德公司三百四十萬元所交付分別由訴外人李清
    貴、張秋蘭簽發之支票，業經訴外人榮德公司如期兌領完畢之事實，亦有付款簽
    收回單、支票、收據、新竹區中小企業銀行存摺支存臨時對帳單、新竹市農會支
    存交易明細查詢單及靠行帳冊明細可稽（見原審訴字卷三六至四五、一三五至一
    四○、一八六至一九三頁），且為上訴人在本院所不爭執（見本院卷一四七頁）
    。雖上訴人抗辯被上訴人係依據其與訴外人榮德公司間之和解契約賠償訴外人榮
    德公司，自無從依侵權行為之法則，向伊求償云云，惟查被上訴人既係因其受僱
    人即上訴人之前開過失，將訴外人榮德公司所托運之系爭貨物失竊，應負損害賠
    償責任，而與訴外人榮德公司成立訴訟外和解，賠償訴外人榮德公司三百四十萬
    元（見原審訴字卷五三頁之收據），則被上訴人顯係基於上訴人之侵權行為而賠
    償訴外人榮德公司，被上訴人於賠償後，自得依侵權行為之法則，向上訴人求償
    。
四、綜上所述，被上訴人依據民法第一百八十八條第三項規定，請求上訴人給付三百
    四十萬元及如原判決主文所示（見原審訴字卷二一一至二一三頁）之法定遲延利
    息，即屬應予准許。從而，原審所為上訴人敗訴之判決，核無違誤。上訴論旨仍
    執前詞指摘原判決不當，求予廢棄改判，為無理由。
五、至兩造其餘之攻擊或防禦方法及未經援用之証據，經本院斟酌後，認為均不足以
    影響本判決之結果，自無逐一詳予論駁之必要，併此敘明。
據上論結：本件上訴為無理由，依民事訴訟法第四百四十九條第一項、第七十八條，
判決如主文。
中      華      民      國      九十    年      六    月     二十二     日
                               臺灣高等法院民事第十三庭
                                   審判長法  官  林  鄉  誠
                                         法  官  劉  清  景
                                         法  官  陳  駿  璧
右正本係照原本作成。
如不服本判決，應於收受送達後二十日內向本院提出上訴書狀，其未表明上訴理由者
，應於提出上訴後二十日內向本院補提理由書狀（均須按他造當事人之人數附繕本）
上訴時應提出委任律師或具有律師資格之人之委任狀；委任有律師資格者，另應附具
律師及格證書及釋明委任人與受任人有民事訴訟法第四百六十六條之一第一項但書或
第二項（詳附註）所定關係之釋明文書影本。
中      華      民      國      九十    年      六    月     二十六     日
                                         書記官  鄭  淑  昀
附註：
民事訴訟法第四百六十六條之一（第一項、第二項）：
對於第二審判決上訴，上訴人應委任律師為訴訟代理人。但上訴人或其法定代理人具
有律師資格者，不在此限。
上訴人之配偶、三親等內之血親、二親等內之姻親，或上訴人為法人、中央或地方機
關時，其所屬專任人員具有律師資格並經法院認為適當者，亦得為第三審訴訟代理人
。


司法院資訊處製作；財團法人民間司法改革基金會備份。
